【裁判字號】    98,家抗,4
【裁判日期】    980819
【裁判案由】    撤銷調解之訴
【裁判全文】
臺灣高等法院臺南分院民事裁定  98年度家抗字第4號
抗  告  人  丁 ○ ○
相  對  人  丙 ○ ○
            戊 ○ ○
            乙 ○ ○
            己○○○
            甲 ○ ○
                      樓
上列抗告人因與相對人等間撤銷調解之訴事件，對於民國98年07
月06日臺灣臺南地方法院（98年度家訴字第47號）裁定，提起抗
告，本院裁定如下：
    主  文
抗告駁回。
抗告程序費用新台幣壹仟元由抗告人負擔。
    理  由
一、按起訴應依民事訴訟法第十七條之十三及第七十七條之十四
    規定繳納裁判費，此乃必須具備之程序。次按起訴不合法者
    ，應以裁定駁回之，但不合法之情形可以補正者，審判長應
    定期間先命補正，民事訴訟法第二百四十九條第一項及同項
    第六款分別定有明文。
二、經查本件抗告人以相對人丙○○等五人為被告所提起之撤銷
    調解之訴事件，因抗告人未據繳納裁判費，原審法院以形成
    之訴，其訴訟標的之形成權，有為財產上者，有為身分上者
    ，其以身分上之形成權為訴訟標的者，為非財產權之訴訟；
    其以財產上之形成權為訴訟標的者，為財產權之訴訟。本件
    撤銷調解之訴，其訴訟標的法律關係之形成權，並非身分上
    之形成權，屬財產權之訴訟，其訴訟標的價額，應以抗告人
    如獲勝訴判決所得受之客觀上利益定之（最高法院83年度台
    抗字第0161號判例參照）。因抗告人前於原審法院起訴（返
    還扶養費事件）時，乃請求相對人等應各給付新臺幣（下同
    ）十八萬三千一百六十二元，共計九十一萬五千八百十元，
    經原審法院調解委員從中協調，徵兩造同意，以相對人各給
    付四萬元，共計二十萬元調解成立，已經原審法院依職權調
    閱九十八年度家調字第一○三號民事調解卷宗查明無訛；並
    據此認抗告人如因本件撤銷調解之訴事件勝訴，其所得受之
    客觀利益應為九十一萬五千八百十元，是核定本件訴訟標的
    金額即為九十一萬五千八百十元，而應徵第一審裁判費一萬
    零二十元；惟抗告人於上揭（98年度家調字第0103號）調解
    事件中所納裁判費一萬零二十元，經調解成立並扣除應納費
    用三分之一即三百三十三元後，業已全數退還，是認本件抗
    告人尚應補繳九千六百八十七元（即10,020－333＝9,687）
    ；並於九十八年六月二日裁定限抗告人應於收受裁定送達五
    日內，如數逕向原審法院補繳，逾期不繳，即駁回其訴；有
    原審法院九十八年度家訴字第四十七號裁定一份在卷可按（
    見原審卷第14頁），自屬真實。嗣抗告人於九十八年六月八
    日收受前揭裁定（見原審卷第15頁），可認抗告人已明知起
    訴之合法要件有欠缺，惟迄同年月二十六日仍未予補繳裁判
    費（見原審卷第17頁），即未備足預納起訴裁判費之合法要
    件；則揆諸前揭說明，自應認抗告人所提本件撤銷調解之訴
    為不合法。至抗告人雖謂其所居住之三合院已被拆除，因此
    未收到命補繳裁判費之裁定云云，惟按抗告人居住之處所係
    在台南縣麻豆鎮總爺庄六十之一號，迄今均未變動，有抗告
    人所提之繼續審判補充書、抗告狀及郵寄抗告程序費用之信
    封各一份在卷可按（見原審卷第13頁，本院卷第4、6頁），
    且原審法院郵寄命抗告人補繳裁判費之裁定，亦確於九十八
    年六月八日依法寄存送達予臺南縣警察局麻豆分局總爺派出
    所，有送達證書一紙在卷可憑（見原審卷第15頁），再徵諸
    原審法院將駁回原告之訴之裁定，經由郵局寄送同一地址時
    ，確由抗告人親自簽名收受以觀（見原審卷第19頁），抗告
    人前揭所辯自尚不能採為有利於其之認定。
三、綜上，原審法院以裁定駁回抗告人所提起之本件撤銷調解之
    訴，經核於法並無不合。抗告意旨指摘原裁定不當，求予廢
    棄改判，非有理由。
四、據上論結，本件抗告為無理由，依民事訴訟法第四百九十五
    條之一第一項、第四百四十九條第一項前段、第九十五條及
    第七十八條，裁定如主文。
中    華    民    國    98    年    8     月    19    日
                  民事第一庭    審判長法  官  林金村
                                      法  官  蘇清恭
                                      法  官  張世展
上為正本係照原本作成。
不得再抗告。
中    華    民    國    98    年    8     月    19    日
                                      書記官  吳秋賢


司法院資訊處製作；財團法人民間司法改革基金會備份。
